臺灣高等法院臺中分院刑事判決
                                   109年度上訴字第1963號
上  訴  人
即  被  告  李嘉栓




指定辯護人  本院公設辯護人  陳秋靜
上列上訴人因違反毒品危害防制條例案件，不服臺灣臺中地方法
院108年度訴字第3110號，中華民國109年6月17日第一審判決（
起訴案號：臺灣臺中地方檢察署108年度偵字第23570號、108年
度毒偵字第3385號），提起上訴，本院判決如下：
    主  文
上訴駁回。
    事實及理由
一、本案經本院審理結果，認第一審判決認事用法及量刑均無不
    當，應予維持，並引用第一審判決書記載之事實、證據及理
    由（如附件）。
二、上訴人即被告李嘉栓未於本院言詞辯論期日到庭，辯護人則
    為被告辯護稱被告否認有與證人許○○交易，根據被告與證
    人許○○108年7月19日LINE對話紀錄，被告有找證人許○○
    說是否要湊一湊下去臺南拿毒品，證人許○○表示只剩2萬
    元，被告表示比他多，一人一半，被告之後也確實有到臺南
    拿毒品交付給證人許○○。由前開對話內容觀察，被告出的
    錢似乎比證人許○○少，然被告是自行駕車到臺南購毒回來
    ，被告需花費開車到臺南來回的油錢。故就此部分被告是否
    有營利，仍值得堪疑。另參酌證人許○○於108年8月21日警
    詢筆錄表示其交付現金2萬元給被告，被告就交付給他2.5錢
    安非他命，換算大約9.375公克，他覺得較市價便宜。臺中
    的行情是1公克3千元，亦即2.5錢約2萬8千餘元。證人許○
    ○只交付2萬元給被告就可以拿到2.5錢的甲基安非他命，由
    此可知顯然被告沒有賺錢。根據證人許○○之供述，被告應
    無營利之意圖，雙方應該只是合資。故被告所犯應是幫助施
    用毒品，而非販賣第二級毒品甲基安非他命等語。
三、經查關於被告有無販賣第二級毒品甲基安非他命予證人許○
    ○犯行及被告就此是否具營利意圖，已經原審法院於判決理
    由貳詳予說明，所為論述詳實合理，至可憑採；且販賣毒
    品係違法行為，並無何毒品之公定或合理價格，被告更係遠
    赴臺南購買甲基安非他命，當不能以證人許○○認知之臺中
    毒品行情認定被告無營利意圖。綜上，已至堪認定被告確有
    販賣第二級毒品甲基安非他命營利犯行，本案既無何有利被
    告之積極事證，其上訴並無理由，應予駁回。
四、被告施用毒品部分並非其上訴範圍，已經被告於本院陳明（
    詳本院109年12月16日訊問筆錄），是此部分並非本院審理
    範圍。
五、被告經合法傳喚，無正當理由不到庭，爰不待其陳述，逕行
    判決。
六、據上論斷，應依刑事訴訟法第371條、第373條、第368條，
    判決如主文。
本案經檢察官何昌翰提起公訴，檢察官姚玎霖到庭執行職務。
中　　華　　民　　國　 109　　年　　12　　月　　23　　日
                刑事第九庭    審判長法  官  紀文勝
                                    法  官  賴妙雲
                                    法  官  姚勳昌                         
以上正本證明與原本無異。          
如不服本判決應於收受送達後二十日內向本院提出上訴書狀，其
未敘述上訴理由者，並得於提起上訴後二十日內向本院補提理由
書狀（均須按他造當事人之人數附繕本）「切勿逕送上級法院」
。　　　　　  
                                   書記官　溫尹明

中　　華　　民　　國　 109　　年　　12　　月　　23　　日













臺灣臺中地方法院刑事判決　　　　　　 108年度訴字第3110號
公　訴　人　臺灣臺中地方檢察署檢察官
被　　　告　李嘉栓　男　40歲（民國00年0月00日生）
                    身分證統一編號：Z000000000號
                    住○○市○○區○○路000○0號
指定辯護人  本院公設辯護人　梁乃莉
上列被告因違反毒品危害防制條例案件，經檢察官提起公訴（10
8 年度偵字第23570 號、毒偵字第3385號），本院判決如下：
    主    文
李嘉栓販賣第二級毒品，累犯，處有期徒刑捌年貳月。又施用第
二級毒品，累犯，處有期徒刑肆月，如易科罰金，以新臺幣壹仟
元折算壹日。
扣案如附表編號1 所示之物沒收銷燬；如附表編號2 至4 所示之
物，均沒收之。
    犯罪事實
一、李嘉栓基於販賣第二級毒品甲基安非他命以營利之犯意，於
    民國108 年7 月19日下午4 時許，以通訊軟體LINE（暱稱「
    飄渺的幸福」）與許○○（暱稱「許○」）聯繫交易毒品事
    宜，於同日晚上11時18分許，至許○○位於臺中市○○區○
    ○路00號10樓之居所，向許○○收取新臺幣（下同）2 萬元
    之對價後，於翌（20）日上午9 時37分許，在許○○上址居
    所，依約交付重約2.5 錢之第二級毒品甲基安非他命1 包予
    許○○而完成交易。
二、李嘉栓另基於施用第二級毒品甲基安非他命之犯意，於108
    年8 月18日下午2 時許，在臺中市○○區○○路0 段000 ○
    0 號0 樓0 室之租屋處，以將甲基安非他命置入玻璃球內燒
    烤吸食煙霧之方式，施用甲基安非他命1 次。
三、嗣為警持臺灣臺中地方法院核發之搜索票，於108 年8 月21
    日上午7 時15分許，至李嘉栓位於臺中市○○區○○路0 段
    000 ○0 號0 樓0 室之租屋處執行搜索而查獲，並扣得甲基
    安非他命1 包（送驗數量0.8497公克，驗餘淨重0.8436公克
    ）、安非他命吸食器1 組、電子磅秤1 臺、行動電話1 支等
    物；且經其同意採集尿液送驗，檢驗結果呈安非他命、甲基
    安非他命陽性反應，始悉上情。
四、案經臺灣臺中地方檢察署檢察官指揮臺中市政府警察局第五
    分局報告偵查後起訴。
    理    由
壹、證據能力：
    本案下列據以認定被告犯罪事實之供述證據，被告及辯護人
    於本院審理時同意有證據能力（見本院卷第92頁），復經本
    院審認該等證據之作成並無違法、不當或顯不可信之情況，
    依刑事訴訟法第159 條之5 之規定，均有證據能力；又本案
    認定事實引用之卷內其餘非供述證據，並無證據證明係公務
    員違背法定程序取得，參酌同法第158 條之4 規定意旨，上
    揭證據均具有證據能力。
貳、實體部分：
    訊據被告坦承施用第二級毒品，惟矢口否認有何販賣毒品犯
    行，辯稱：我並未販賣毒品予許○○、並未跟許○○拿錢，108 
    年7 月19日晚上、20日上午9 點多去許○○家單純都是為了施
    用毒品云云。經查：
一、犯罪事實二被告施用第二級毒品之犯罪事實，業據被告坦承
    不諱（見本院卷第91頁、第223 頁），並有員警職務報告、
    現場照片8 張、詮昕科技股份有限公司108 年9 月9 日濫用
    藥物尿液檢驗報告（報告編號：00000000號）、臺中市政府
    警察局第五分局委託尿液檢驗代號與真實姓名對照表：李嘉
    栓-E108459、臺中市政府警察局第五分局四平派出所採集尿
    液鑑定同意書各1 份在卷可稽（見毒偵卷第25-26 頁、第35
    -41 頁、第85頁；偵卷第103 頁、第105 頁），足認被告此
    部分之自白與事實相符，首堪認定。
二、犯罪事實一販賣第二級毒品部分：
  ㈠證人即購毒者許○○於本院審理時到庭證稱略以：我跟被告李
    嘉栓是108 年2 月底在UT男同志聊天室認識的，因為我在上
    面說我有缺，被告就敲我說他有，所以我都會跟被告拿甲基
    安非他命，我從2 月認識被告後到108 年8 月2 日遭警方查
    獲，期間毒品來源都只有被告，沒有其他藥頭，我們都是用
    通訊軟體LINE獨立聯繫、沒有群組，暱稱「飄渺的幸福」就
    是被告。108 年7 月19日那天晚上11點多被告來我家跟我拿
    了2 萬元，馬上就大半夜跑去臺南拿毒品，被告不會早上去
    因為他白天要上班，所以我才會在7 月20日的早上傳LINE訊
    息跟他說「慢慢開」，因為整個凌晨被告都沒有睡覺。108 
    年7 月20日早上8 、9 點時，被告拿2.5 錢的毒品到我○○的
    家來給我，並在我家待了半小時左右用甲基安非他命，用完
    被告就離開。我出2 萬元就拿到2.5 錢的毒品，但被告跟何
    人拿貨、拿多少錢、多少量我都不清楚，如果我是跟被告合
    資，那應該我出50、被告出50，但是每次被告出得比我少，
    而且都是被告去臺南跟上游拿貨，不是我去拿，我跟被告不
    是合資等語（見本院卷第204-217 頁），證人前開所述與偵
    查中之證述內容相符、前後一貫，可認被告係於108 年7 月
    19日晚上先至許○○家拿2 萬元後，復於翌日上午將2.5 錢之
    甲基安非他命交予許○○。
  ㈡又由被告與許○○之LINE對話紀錄觀之（見偵卷第77頁）：（7
    月19日星期五）被告：「啊人勒」（16時3分）許○○：「在
    家啊」被告：「幾時要」許○○：「今天有辦法？」被告：「
    我回去看夠不夠」「在嗎」「哈囉」許○○：「在」被告：「
    你哪還嗎」「還有嗎」「？」「要湊一湊我下去拿嗎」（21
    時58分）「啊人勒」（21時58分）許○○：「我只剩2萬」（2
    1時59分）被告：「比我多了」（21時59分）「拿半一人一
    半？」（21時59分）許○○：「好」（22時）被告：「過去跟
    你拿還是要匯」（22時）許○○：「你來跟我拿好了」（22時
    1分）「因為在身上」（22時1分）被告：「嗯」（22時1分
    ）「到了」（23時17分）「按電鈴嗎」（23時17分）許○○：
    「我按了」（23時17分）被告：「啦」（23時18分）「電梯
    」（23時18分）

（7月20日星期六）被告：「8點左右」（3時7分）「一樣的」（
3時7分）許○○：「你慢慢開」被告：「嗯」「剛出發」「睡著」
許○○：「路上小心」（8時12分）被告：「嗯」（8時12分）「到
」（9時35分）「啦」（9時37分）由上開LINE對話內容可見，被
告確有於108 年7 月19日晚上至許○○住處拿取現金，此由被告稱
「過去跟你拿還是要匯」等語即可認，因只有現金才能有「用匯
的」交付方式，若為毒品則不可能，且被告確實於7 月19日晚上
23時17時許抵達許○○住處，並要求許○○協助上樓。又被告另於翌
日凌晨3 時7 分許傳送「8 點左右、一樣的」予許○○約定毒品交
付時間，再於上午9 時35分許傳送「到啦」之訊息予許○○，表示
已到達被告住處之意思，另有被告扣案手機（門號：0000-00000
0 號）之雙向通聯紀錄與IP位置查詢資料在卷可佐（見本院卷第
27-30 頁、第31-66 頁），均與證人許○○前開證述內容之時間序
列相符（見本院卷第207-209 頁、第211-213 頁、第216-217 頁
），足認被告辯稱並未向許○○拿錢乙情與事實不符。
  ㈢被告雖於108 年7 月19日向證人許○○稱「要湊一湊我下去拿
    」、「拿半一人一半」，許○○則覆以「我只剩2 萬」等語，
    然此係許○○出2 萬元向被告購買2.5 錢甲基安非他命之意，
    被告究竟和臺南地區之毒品上手以多少錢、多少量購買，許
    ○○均無從知悉，業據許○○證述明確如前；又許○○自108 年2 
    月認識被告後、至本案108 年7 月19日向被告購買甲基安非
    他命，2 人僅認識不到半年，被告與許○○除了毒品交易外，
    並不會另有相約外出吃飯、聊天之情形，經證人許○○證述在
    卷（見本院卷205 頁），被告亦自承僅認識許○○2 至3 月等
    語（見偵卷第28頁），可認被告與許○○之互動僅建構於毒品
    交易上、交情實淺，尚無以合資購買模式而增加遭查緝風險
    之必要；況被告本有施用毒品行為，販毒者向毒品上游進貨
    以販賣時，順道購買毒品供給施用，非難以想像，此仍不影
    響被告確有販賣毒品予他人之行為，與合資購買尚屬有間，
    故被告之辯護人為被告辯護稱本案係屬合資購買等語，尚有
    誤會。
  ㈣被告雖辯稱至證人許○○家僅單純施用毒品，因許○○欠錢，故
    去找許○○拿毒品施用，並要求許○○應提供完整的LINE對話紀
    錄云云；被告之辯護人亦為被告辯護以：被告留在許○○家施
    用毒品，與一般毒品交易之常情有違，蓋為避免查緝，會盡
    量減少與購毒者接觸的時間等語。惟查：
  ⒈販毒者與購毒者間毒品交易互動模式本因人而異，又被告既
    辯稱至許○○家係為施用毒品，反倒與證人許○○所述被告有至
    其家中停留施用毒品之證述相符，被告至許○○住處販賣毒品
    後再為施用毒品，二者尚不衝突。再被告辯稱因許○○欠錢，
    故至許○○家拿毒品施用云云，然被告大可直接要求許○○返還
    欠款，被告辯以許○○需迂迴購買毒品方能周轉乙事，實與常
    情有違；再由前開LINE對話紀錄觀之，被告於108 年7 月19
    日晚上23時17分許抵達許○○住處，再於翌日之108 年7 月20
    日早上9 時35分再次抵達許○○住處，與被告持用之手機IP位
    址進行比對，被告於7 月19日深夜從臺中市○○區移動至許○○
    住處臺中市○○區、翌日7 月20日上午再由許○○住處臺中市○○
    區移動回臺中市○○區（見本院卷第49-50 頁），衡以○○與○○
    、○○區均有相當距離，若非有特殊事由，短時間內密切往返
    ，大老遠往返單純僅為施用毒品，實難想像，且被告本案同
    時有遭查獲於臺中市○○區租屋處施用毒品犯行，業據被告供
    陳如上，顯見被告並非一定須至許○○住處方能施用毒品，足
    認被告前開所辯單純至許○○家施用毒品云云，顯為避重就輕
    之詞，與事實不符。
  ⒉至於被告另辯稱證人許○○提出之LINE對話紀錄非屬2 人間全
    部完整之對話紀錄云云，然證人許○○於本院審理時證稱：每
    次通訊完被告都會叫我刪掉，7 月19日那天的被告忘了叫我
    刪，我自己也忘記刪除等語（見本院卷第215-216 頁），此
    與證人於警詢及偵查中所證稱：因為我在跟被告聊完毒品的
    價位、確認要與他交易後，被告都會要求我把交易毒品的對
    話紀錄全部刪除，才會與我交易，所以對話紀錄都沒有保留
    等語（見偵卷第41-44 頁、第146 頁），足認許○○僅得提供
    7 月19日至20日與被告之LINE對話紀錄係事出有因，且為合
    情合理，而被告要求許○○確認交易後刪除對話之行為，更與
    一般販賣毒品者為避免被查緝，要求購毒者刪除訊息之行為
    如出一轍，益徵被告有前開販賣毒品之犯行無訛。
  ㈤按販賣毒品罪，係以行為人主觀上有營利之意圖，客觀上將
    毒品價售或有償讓與他人為其構成要件，若行為人主觀上並
    無營利之意圖，即與販賣毒品罪之構成要件不相符合（最高
    法院102 年度台上字第2541號判決要旨可資參照）。查被告
    與購毒者許○○交情甚淺，僅毒品交易外不會有其他聯絡，並
    非至親或錢財共通關係，若無藉此牟利之情，自無費心甘受
    重典而涉犯販賣第二級毒品之必要，足認被告係為藉販賣毒
    品而牟利，其主觀上具有營利之意圖甚明。
三、綜上所述，被告販賣及施用第二級毒品甲基安非他命之犯行
    均堪認定。被告前開就販賣毒品部分所辯顯為臨訟卸責之詞
    ，概與事實未合，洵無足採。本案事證明確，應依法論科。
    叁、論罪科刑：
一、核被告所為，係犯毒品危害防制條例第4 條第2 項之販賣第
    二級毒品、及同條例第10條第2 項之施用第二級毒品罪。被
    告因販賣、施用而持有第二級毒品之低度行為為販賣、施用
    之高度行為所吸收，均不另論罪。被告所犯2 罪犯意各別、
    行為互殊，應予分論併罰。
二、被告前因違反毒品危害防制條例案件，經本院於108 年2 月
    23日以108 年度沙簡字第52號判決判處有期徒刑3 月確定，
    並於108 年3 月26日易科罰金執行完畢等情，有被告之臺灣
    高等法院被告前案紀錄表1 分在卷足憑，其於受徒刑之執行
    完畢後，5 年內故意再犯本案販賣、施用之罪質相同、同為
    毒品案件之有期徒刑以上之罪，為累犯，除販賣第二級毒品
    罪之法定本刑為無期徒刑部分依法不得加重其刑外，爰依司
    法院大法官會議釋字第775 號解釋意旨及刑法第47條第1 項
    前段規定，均加重其刑。
三、爰以行為人之責任為基礎，審酌被告㈠販賣毒品部分：不思
    守法自制，循正當途徑獲取所需，竟為獲取不法利益，鋌而
    走險欲販賣毒品予他人，助長毒品散布，危害社會治安及國
    民健康甚鉅，且販賣毒品為世界各國戮力查緝之萬國公罪，
    甲基安非他命足以使施用者導致精神障礙、性格異常，甚至
    造成生命危險之生理成癮性及心理依賴性，所為殊值非難；
    ㈡施用毒品部分：被告前因施用毒品案件，經觀察、勒戒之
    戒毒程序，猶未能從中獲得啟發，深切體認毒品危害己身健
    康之鉅，未戒除毒癮，其行為實不足取。惟考量施用甲基安
    非他命者，依毒品危害防制條例第20條規定，應先經觀察、
    勒戒或強制戒治等程序戒除毒癮，與其他刑事犯罪行為人，
    一經犯罪，即以刑罰處罰有所不同，足見施用毒品者，容易
    成癮、依賴毒品，針對施用毒品之行為人，應著重於以醫學
    、科學及心理支持等各種相關方法使其戒絕毒癮，一味對於
    施用毒品之人科以重刑，並非絕對使其戒除毒癮之方法。兼
    斟酌被告施用甲基安非他命行為，本質上乃屬戕害自己身心
    健康之舉，尚未有嚴重破壞社會秩序或侵害他人權益之情形
    ；本案2 罪之犯罪動機、目的、手段、犯罪後態度、販賣毒
    品之金額高低、次數、對象，及被告自陳之教育程度、職業
    及家庭經濟狀況（見本院卷第226 頁）等一切情狀，分別量
    處如主文所示之刑，並就得易科罰金部分諭知易科罰金之折
    算標準，以示懲儆。
四、沒收部分：
  ㈠扣案如附表編號1 所示之透明結晶1 包（送驗數量0.8497公
    克、驗餘淨重0.8436公克），經鑑驗含有第二級毒品甲基安
    非他命成分，有108 年8 月29日衛生福利部草屯療養院草療
    鑑字第1080800487號鑑驗書1 分在卷可稽（見毒偵卷第87頁
    ），被告並供稱係施用剩下的等語（見本院卷第220 頁），
    爰依毒品危害防制條例第18條第1 項前段規定，沒收銷燬之
    。而用以盛裝上述扣案第二級毒品之外包裝袋1 只，因無法
    析離，而仍有極微量之第二級毒品殘留，應併予宣告沒收銷
    燬之。至鑑定時採樣檢測之第二級毒品，既已耗損用罄而滅
    失不復存在，自毋庸為沒收銷燬之諭知。
  ㈡又扣案如附表編號2 至4 所示之物，經被告於本院審理時供
    稱：吸食器是用來施用甲基安非他命、電子磅秤是用來跟別
    人買毒品時確認重量、手機則是跟許○○在108 年7 月19日、
    20日聯絡之用等語（見本院卷第220 頁），爰就吸食器及電
    子磅秤依刑法第38條第2 項規定、手機則依毒品危害防制條
    例第19條第1 項規定，均宣告沒收。
據上論斷，應依刑事訴訟法第299條第1項前段，毒品危害防制條
例第4 條第2 項、第10條第2 項、第18條第1 項前段、第19條第
1 項，刑法第11條、第47條第1 項、第41條第1 項前段、第38條
第2 項，判決如主文。
本案經檢察官何昌翰提起公訴，檢察官徐雪萍到庭執行職務。
中　　華　　民　　國  　109 　年　　6 　　月　　17　　日
                  刑事第二庭  審判長法  官  鍾貴堯
                                    法  官  許曉怡
                                    法  官  王怡蓁
以上正本證明與原本無異。
如不服本判決應於收受判決後20日內向本院提出上訴書狀，並應
敘述具體理由；其未敘述上訴理由者，應於上訴期間屆滿後20日
內向本院補提理由書（均須按他造當事人之人數附繕本）「切勿
逕送上級法院」。
                                    書記官  楊雯君
中　　華　　民　　國  　109 　年　　6 　　月　　17　　日
附錄論罪科刑法條
毒品危害防制條例第4 條第2 項、第10條第2 項
毒品危害防制條例第4條
製造、運輸、販賣第一級毒品者，處死刑或無期徒刑；處無期徒
刑者，得併科新臺幣 2 千萬元以下罰金。
製造、運輸、販賣第二級毒品者，處無期徒刑或 7 年以上有期
徒刑，得併科新臺幣 1 千萬元以下罰金。
製造、運輸、販賣第三級毒品者，處 7 年以上有期徒刑，得併
科新臺幣 7 百萬元以下罰金。
製造、運輸、販賣第四級毒品者，處 5 年以上 12 年以下有期
徒刑，得併科新臺幣 3 百萬元以下罰金。
製造、運輸、販賣專供製造或施用毒品之器具者，處 1 年以上
7 年以下有期徒刑，得併科新臺幣 1 百萬元以下罰金。
前五項之未遂犯罰之。

毒品危害防制條例第10條
施用第一級毒品者，處 6 月以上 5 年以下有期徒刑。
施用第二級毒品者，處 3 年以下有期徒刑。

附表：（見偵卷第65頁臺中市政府警察局第五分局扣押物品目錄
      表）

編號 扣案物 數量 備註與出處 1 透明結晶 1包 1.含外包裝袋1 只，經鑑驗含第二級毒品甲基安非他命成分。送驗數量0.8497公克、驗餘淨重0.8436公克。 2.見本院卷第77頁109 年度院安保字第11號扣押物品清單 2 毒品器具（安非他命吸食器） 1組 見本院卷第81頁109 年度院保字第110 號扣押物品清單 3 毒品器具（電子磅秤） 1個  4 電子產品（IPHONE白色手機） 1支 1.含門號0000000000號之SIM 卡1 張、IMEI碼：000000000000000 號、密碼319643（見偵卷第65頁）。 2.見本院卷第81頁109 年度院保字第110 號扣押物品清單